apertium-ava.ava.lexc
LEXICON N-RUQ
! рукъ (-алъ, -алъул, -зал) 
%<n%>%<nt%>%<sg%>%<nom%>: CLIT-SUBST-II ; 
%<n%>%<nt%>%<sg%>%<erg%>:%>%{a%}лъ CLIT-SUBST-I ; 
%<n%>%<nt%>%<sg%>%<gen%>:%>%{a%}лъул CLIT-SUBST-I ; 
%<n%>%<nt%>%<sg%>%<dat%>:%>%{a%}лъе CLIT-SUBST-I ; 
%<n%>%<nt%>%<sg%>:%>%{a%}л%{ъ%} LOC-CASES ; 
%<n%>%<nt%>%<pl%>%<nom%>:%>зал CLIT-SUBST-II ; 
%<n%>%<nt%>%<pl%>%<erg%>:%>заз CLIT-SUBST-II ; 
%<n%>%<nt%>%<pl%>%<gen%>:%>зазул CLIT-SUBST-II ; 
%<n%>%<nt%>%<pl%>%<dat%>:%>зазе CLIT-SUBST-II ; 
%<n%>%<nt%>%<pl%>:%>заз LOC-CASES ; 
%<n%>%<nt%>%<pl%>%<nom%>:%>заби CLIT-SUBST-II ;  ! Dir/LR
%<n%>%<nt%>%<pl%>%<erg%>:%>забаз CLIT-SUBST-II ;  ! Dir/LR
%<n%>%<nt%>%<pl%>%<gen%>:%>забазул CLIT-SUBST-II ;  ! Dir/LR
%<n%>%<nt%>%<pl%>%<dat%>:%>забазе CLIT-SUBST-II ;  ! Dir/LR
%<n%>%<nt%>%<pl%>:%>забаз LOC-CASES ;  ! Dir/LR


LEXICON N-SORDO
! сордо (-ялъ//сардица, -ялъул//сардил, сардал)

%<n%>%<nt%>%<sg%>%<nom%>:ордо CLIT-SUBST-II ; 
%<n%>%<nt%>%<sg%>%<erg%>:ордо%>ялъ CLIT-SUBST-I ; ! Dir/LR
%<n%>%<nt%>%<sg%>%<erg%>:ард%>ица CLIT-SUBST-I ; 
%<n%>%<nt%>%<sg%>%<gen%>:ордо%>ялъул CLIT-SUBST-I ; ! Dir/LR
%<n%>%<nt%>%<sg%>%<gen%>:ард%>ил CLIT-SUBST-I ; 
%<n%>%<nt%>%<sg%>%<dat%>:ордо%>алъе CLIT-SUBST-I ; 
%<n%>%<nt%>%<sg%>:ордо%>ал%{ъ%} LOC-CASES ; 
%<n%>%<nt%>%<pl%>%<nom%>:ард%>ал CLIT-SUBST-II ; 
%<n%>%<nt%>%<pl%>%<erg%>:ард%>ал CLIT-SUBST-I ; 
%<n%>%<nt%>%<pl%>%<gen%>:ард%>азул CLIT-SUBST-I ; 
%<n%>%<nt%>%<pl%>%<dat%>:ард%>азе CLIT-SUBST-I ; 
%<n%>%<nt%>%<pl%>%<dat%>:ард%>аз LOC-CASES ; 

LEXICON N-XABAR 
! хабар (-алъ//харбица, -алъул//харбил, -ал//харбал)

%<n%>%<nt%>%<sg%>%<nom%>:бар CLIT-SUBST-II ; 
%<n%>%<nt%>%<sg%>%<erg%>:бар%>алъ CLIT-SUBST-I ; ! Dir/LR
%<n%>%<nt%>%<sg%>%<erg%>:рб%>ица CLIT-SUBST-I ; 
%<n%>%<nt%>%<sg%>%<gen%>:бар%>алъул CLIT-SUBST-I ; ! Dir/LR
%<n%>%<nt%>%<sg%>%<gen%>:рб%>ил CLIT-SUBST-I ; 
%<n%>%<nt%>%<sg%>%<dat%>:бар%>алъе CLIT-SUBST-I ; 
%<n%>%<nt%>%<sg%>:бар%>ал%{ъ%} LOC-CASES ; 
%<n%>%<nt%>%<pl%>%<nom%>:бар%>ал CLIT-SUBST-II ; ! Dir/LR 
%<n%>%<nt%>%<pl%>%<nom%>:рб%>ал CLIT-SUBST-II ; 
%<n%>%<nt%>%<pl%>%<erg%>:рб%>ал CLIT-SUBST-I ; 
%<n%>%<nt%>%<pl%>%<gen%>:рб%>азул CLIT-SUBST-I ; 
%<n%>%<nt%>%<pl%>%<dat%>:рб%>азе CLIT-SUBST-I ; 
%<n%>%<nt%>%<pl%>%<dat%>:рб%>аз LOC-CASES ; 

LEXICON N-KAPEK
! капек (-алъ//капкица, -алъул//капкил, кепкал)

%<n%>%<nt%>%<sg%>%<nom%>:апек CLIT-SUBST-II ; 
%<n%>%<nt%>%<sg%>%<erg%>:апек%>алъ CLIT-SUBST-I ; ! Dir/LR
%<n%>%<nt%>%<sg%>%<erg%>:апк%>ица CLIT-SUBST-I ; 
%<n%>%<nt%>%<sg%>%<gen%>:апек%>алъул CLIT-SUBST-I ; ! Dir/LR
%<n%>%<nt%>%<sg%>%<gen%>:апк%>ил CLIT-SUBST-I ; 
%<n%>%<nt%>%<sg%>%<dat%>:апек%>алъе CLIT-SUBST-I ; 
%<n%>%<nt%>%<sg%>:епек%>ал%{ъ%} LOC-CASES ; 
%<n%>%<nt%>%<pl%>%<nom%>:епк%>ал CLIT-SUBST-II ; ! Dir/LR 
%<n%>%<nt%>%<pl%>%<nom%>:епк%>ал CLIT-SUBST-II ; 
%<n%>%<nt%>%<pl%>%<erg%>:епк%>ал CLIT-SUBST-I ; 
%<n%>%<nt%>%<pl%>%<gen%>:епк%>азул CLIT-SUBST-I ; 
%<n%>%<nt%>%<pl%>%<dat%>:епк%>азе CLIT-SUBST-I ; 
%<n%>%<nt%>%<pl%>%<dat%>:епк%>аз LOC-CASES ; 

LEXICON N-HUMER

%<n%>%<nt%>%<sg%>%<nom%>:мер CLIT-SUBST-II ; 
%<n%>%<nt%>%<sg%>%<erg%>:мер%>алъ CLIT-SUBST-I ; 
%<n%>%<nt%>%<sg%>%<gen%>:мер%>алъул CLIT-SUBST-I ; 
%<n%>%<nt%>%<sg%>%<gen%>:рм%>ал CLIT-SUBST-I ;  ! Dir/LR
%<n%>%<nt%>%<sg%>%<dat%>:мер%>алъе CLIT-SUBST-I ; 
%<n%>%<nt%>%<sg%>%<gen%>:рм%>але CLIT-SUBST-I ;  ! Dir/LR
%<n%>%<nt%>%<sg%>:мер%>ал%{ъ%} LOC-CASES ; 
%<n%>%<nt%>%<pl%>%<nom%>:рм%>ал CLIT-SUBST-II ; 
!%<n%>%<nt%>%<pl%>%<erg%>:%>ица CLIT-SUBST-I ; 

LEXICON N-BOSEN

%<n%>%<nt%>%<sg%>%<nom%>:ен CLIT-SUBST-II ; 
%<n%>%<nt%>%<pl%>%<nom%>:%>аби CLIT-SUBST-II ; 

LEXICON N-UCHITEL

%<n%>%<m%>%<sg%>%<nom%>:ь CLIT-SUBST-II ; 
%<n%>%<m%>%<sg%>%<erg%>:ас CLIT-SUBST-I ; 
%<n%>%<m%>%<sg%>%<gen%>:асул CLIT-SUBST-I ; 
%<n%>%<m%>%<sg%>%<dat%>:асе CLIT-SUBST-I ; 
%<n%>%<m%>%<sg%>:ас LOC-CASES ; 

%<n%>%<m%>%<pl%>%<nom%>:ь%>заби CLIT-SUBST-II ; 
%<n%>%<m%>%<pl%>%<erg%>:ь%>забаз CLIT-SUBST-II ; 
%<n%>%<m%>%<pl%>%<gen%>:ь%>забазул CLIT-SUBST-II ; 
%<n%>%<m%>%<pl%>%<dat%>:ь%>забазе CLIT-SUBST-II ; 
%<n%>%<m%>%<pl%>:ь%>забаз LOC-CASES ; 

LEXICON N-PREDSEDATEL
! председател/ь (-ас//-алъ, -асул//-алъул, -ьзаби)
%<n%>%<f%>%<sg%>%<nom%>:ь CLIT-SUBST-II ; 
%<n%>%<f%>%<sg%>%<erg%>:алъ CLIT-SUBST-I ; 
%<n%>%<f%>%<sg%>%<gen%>:алъул CLIT-SUBST-I ; 
%<n%>%<f%>%<sg%>%<dat%>:алъуле CLIT-SUBST-I ; 
%<n%>%<f%>%<sg%>:ал%{ъ%} LOC-CASES ; 

N-UCHITEL ; 

LEXICON N-PREPODAVATEL

%<n%>%<m%>%<sg%>%<nom%>:ь CLIT-SUBST-II ; 
%<n%>%<m%>%<sg%>%<erg%>:ас CLIT-SUBST-I ; 
%<n%>%<m%>%<sg%>%<gen%>:асул CLIT-SUBST-I ; 
%<n%>%<m%>%<sg%>%<dat%>:асе CLIT-SUBST-I ; 
%<n%>%<m%>%<sg%>:ас LOC-CASES ; 
%<n%>%<m%>%<pl%>%<nom%>:ал CLIT-SUBST-II ; 
%<n%>%<m%>%<pl%>%<nom%>:ьзаби CLIT-SUBST-II ; ! Dir/LR ! Use/Sub
%<n%>%<m%>%<pl%>%<erg%>:аз CLIT-SUBST-I ; 
%<n%>%<m%>%<pl%>%<erg%>:ьзабаз CLIT-SUBST-I ; ! Dir/LR ! Use/Sub
%<n%>%<m%>%<pl%>%<gen%>:азул CLIT-SUBST-I ; 
%<n%>%<m%>%<pl%>%<dat%>:азе CLIT-SUBST-I ; 
%<n%>%<m%>%<sg%>:аз LOC-CASES ; 

LEXICON N-GII
! гӏи (-яца, -ял, -ял)

%<n%>%<m%>%<sg%>%<nom%>: CLIT-SUBST-II ; 
%<n%>%<m%>%<sg%>%<erg%>:%>яца CLIT-SUBST-I ; 
%<n%>%<m%>%<sg%>%<gen%>:%>ял CLIT-SUBST-I ; 
%<n%>%<m%>%<sg%>%<dat%>:%>яле CLIT-SUBST-I ; 
%<n%>%<m%>%<sg%>:%>я LOC-CASES ; 
%<n%>%<m%>%<pl%>%<nom%>:%>ял CLIT-SUBST-II ; 
%<n%>%<m%>%<pl%>%<erg%>:%>яз CLIT-SUBST-I ; 
%<n%>%<m%>%<pl%>%<gen%>:%>язул CLIT-SUBST-I ; 
%<n%>%<m%>%<pl%>%<dat%>:%>язе CLIT-SUBST-I ; 
%<n%>%<m%>%<sg%>:%>яз LOC-CASES ; 


LEXICON N-PRAVILO
! правил/о (-ялъ, -ялъул//-дул, -аби)

%<n%>%<nt%>%<sg%>%<nom%>:о CLIT-SUBST-II ; 
!%<n%>%<nt%>%<sg%>%<erg%>:ала%>ялъ CLIT-SUBST-I ; 
!%<n%>%<nt%>%<sg%>%<gen%>:ала%>ялъул CLIT-SUBST-I ; 
!%<n%>%<nt%>%<sg%>%<gen%>:ала%>дул CLIT-SUBST-I ; ! Dir/LR 
!%<n%>%<nt%>%<sg%>%<dat%>:ала%>яле CLIT-SUBST-I ; 
!%<n%>%<nt%>%<sg%>:ала%>ял LOC-CASES ; 
%<n%>%<nt%>%<pl%>%<nom%>:а%>би CLIT-SUBST-II ; 
%<n%>%<nt%>%<pl%>%<erg%>:а%>баз CLIT-SUBST-I ; 
%<n%>%<nt%>%<pl%>%<gen%>:а%>базул CLIT-SUBST-I ; 
%<n%>%<nt%>%<pl%>%<dat%>:а%>базе CLIT-SUBST-I ; 
%<n%>%<nt%>%<sg%>:а%>баз LOC-CASES ; 


LEXICON N-TIALA 
! тӏала (-ялъ, -ялъул//-дул, тӏулби)

%<n%>%<nt%>%<sg%>%<nom%>:ала CLIT-SUBST-II ; 
%<n%>%<nt%>%<sg%>%<erg%>:ала%>ялъ CLIT-SUBST-I ; 
%<n%>%<nt%>%<sg%>%<gen%>:ала%>ялъул CLIT-SUBST-I ; 
%<n%>%<nt%>%<sg%>%<gen%>:ала%>дул CLIT-SUBST-I ; ! Dir/LR 
%<n%>%<nt%>%<sg%>%<dat%>:ала%>яле CLIT-SUBST-I ; 
%<n%>%<nt%>%<sg%>:ала%>ял%{ъ%} LOC-CASES ; 
%<n%>%<nt%>%<pl%>%<nom%>:ул%>би CLIT-SUBST-II ; 
%<n%>%<nt%>%<pl%>%<erg%>:ул%>баз CLIT-SUBST-I ; 
%<n%>%<nt%>%<pl%>%<gen%>:ул%>базул CLIT-SUBST-I ; 
%<n%>%<nt%>%<pl%>%<dat%>:ул%>базе CLIT-SUBST-I ; 
%<n%>%<nt%>%<sg%>:ул%>баз LOC-CASES ; 


LEXICON N-NART
! нарт (-алъ, -алъул)

! Род. п. -ил еще встречается в словаре и в корпусе

%<n%>%<nt%>%<sg%>%<nom%>: CLIT-SUBST-II ; 
%<n%>%<nt%>%<sg%>%<erg%>:алъ CLIT-SUBST-I ; 
%<n%>%<nt%>%<sg%>%<gen%>:алъул CLIT-SUBST-I ; 
%<n%>%<nt%>%<sg%>%<gen%>:ил CLIT-SUBST-I ; ! Dir/LR
%<n%>%<nt%>%<sg%>%<dat%>:алъе CLIT-SUBST-I ; 
%<n%>%<nt%>%<sg%>:%>ал%{ъ%} LOC-CASES ; 


LEXICON N-TAMIXI
! тамихӏ (-алъ, -алъул)

%<n%>%<nt%>%<sg%>%<nom%>: CLIT-SUBST-II ; 
%<n%>%<nt%>%<sg%>%<erg%>:алъ CLIT-SUBST-I ; 
%<n%>%<nt%>%<sg%>%<gen%>:алъул CLIT-SUBST-I ; 
%<n%>%<nt%>%<sg%>%<dat%>:алъе CLIT-SUBST-I ; 
%<n%>%<nt%>%<sg%>:%>ал%{ъ%} LOC-CASES ; 

LEXICON N-KVEN
! квен¹ (кваница, кванил)

%<n%>%<nt%>%<sg%>%<nom%>:ен CLIT-SUBST-II ; 
%<n%>%<nt%>%<sg%>%<erg%>:ан%>ица CLIT-SUBST-I ; 
%<n%>%<nt%>%<sg%>%<gen%>:ан%>ил CLIT-SUBST-I ; 
%<n%>%<nt%>%<sg%>%<dat%>:ан%>ие CLIT-SUBST-I ; 
%<n%>%<nt%>%<sg%>:ан%>и LOC-CASES ; 

LEXICON N-HAN

%<n%>%<nt%>%<sg%>%<nom%>: CLIT-SUBST-II ; 
%<n%>%<nt%>%<sg%>%<erg%>:%>аца CLIT-SUBST-I ; 
%<n%>%<nt%>%<sg%>%<gen%>:%>ал CLIT-SUBST-I ; 
%<n%>%<nt%>%<sg%>%<dat%>:%>але CLIT-SUBST-I ; 
%<n%>%<nt%>%<sg%>:%>ал%{ъ%} LOC-CASES ; 

LEXICON Nouns 
секретарь:секретар N-PREDSEDATEL ; ! ""
гӏи:гӏи N-GII ; ! "овцы, гурт, отара, баранта"
санагӏат:санагӏат N-TAMIXI ; ! "удобство"
тухум%-кьибил:тухум%-кьибил N-TAMIXI ; ! ""
рищни%-къул:рищни%-къул N-TAMIXI ; ! ""
бокс:бокс N-TAMIXI ; ! ""
рищни%-кьущ:рищни%-кьущ N-TAMIXI ; ! ""
гӏорхъи%-рахъ:гӏорхъи%-рахъ N-TAMIXI ; ! "рамки, мера"
гӏорхъи%-ссан:гӏорхъи%-ссан N-TAMIXI ; ! "межа, граница"
волейбол:волейбол N-TAMIXI ; ! "волейбол"
комсомол:комсомол N-TAMIXI ; ! "комсомол"
къадру%-къимат:къадру%-къимат N-TAMIXI ; ! "почёт и уважение"
маслахӏат:маслахӏат N-TAMIXI ; ! "примирение, соглашение"
маслахӏат:маслигӏат N-TAMIXI ; ! "примирение, соглашение" ! Dir/LR ! Use/Sub
маслахӏат:маслихӏат N-TAMIXI ; ! "примирение, соглашение" ! Dir/LR ! Use/Sub
машрикъ:машрикъ N-TAMIXI ; ! "восток"
бетон:бетон N-TAMIXI ; ! "бетон"
рукъ:рукъ N-RUQ ; ! "дом"
хур:хур N-RUQ ; ! "пашня"
нугӏ:нугӏ N-RUQ ; ! свидетеель"
босен:бос N-BOSEN ; ! "постель"
курхьен:курх N-BOSEN ; ! "браслет"
рехъен:рехъ N-BOSEN ; ! "стадо"
следователь:следовател N-PREPODAVATEL ; ! ""
преподаватель:преподавател N-PREPODAVATEL ; ! "преподаватель"
учитель:учител N-UCHITEL ; ! "учитель"
председатель:председател N-PREDSEDATEL ; ! "председатель"
заместитель:заместител N-PREDSEDATEL ; ! "заместитель"
гьумер:гьу N-HUMER ; ! "лицо"
капек:к N-KAPEK ; ! "копейка"
ракь%-мухъ:ракь%-мухъ N-TAMIXI ; ! "территория, регион, край; страна"
хабар:ха N-XABAR ; ! "весть, известие, сообщение, сведение"
сордо:с N-SORDO ; ! "ночь, вечер"
нух²:нух N-TAMIXI ; ! "раз"
квен:кв N-KVEN ; ! "пища, еда, провизия, снедь; кушанье; припаси"
гьан:гьан N-HAN ; ! "мясо"
тӏабигӏат:тӏабигӏат N-TAMIXI ; ! "природа"
цӏа%-кан:цӏа%-кан N-TAMIXI ; ! "температура, жар"
алхӏам:алхӏам N-TAMIXI ; ! "алхамд"
баркат:баркат N-TAMIXI ; ! "благодать, изобилие, обилие; достаток; благополучие"
баркат:баракат N-TAMIXI ; ! "благодать, изобилие, обилие; достаток; благополучие" ! Dir/LR
хӏасрат:хӏасрат N-TAMIXI ; ! "страсть, любовь"
гӏолохъан:гӏолохъан N-TAMIXI ; ! "бычок"
къец:къец N-TAMIXI ; ! "спор, ссора; полемика; дебаты"
намус:намус N-TAMIXI ; ! "честь, достоинство"
яхӏ%-намус:яхӏ%-намус N-TAMIXI ; ! "честь"
талихӏ:талихӏ N-TAMIXI ; ! "счастье; удача"
къисмат:къисмат N-TAMIXI ; ! "судьба, участь, доля, удел; предопределение; фортуна"
яхӏ:яхӏ N-TAMIXI ; ! "честь; достоинство"
тамихӏ:тамихӏ N-TAMIXI ; ! "наказание; кара"
боцӏи%-мал:боцӏи%-мал N-TAMIXI ; ! "богатство"
боцӏи%-панз:боцӏи%-панз N-TAMIXI ; ! "домашние животные, скот, скотина"
ахӏи%-хӏур:ахӏи%-хӏур N-TAMIXI ; ! "шум и гам, крики"
туберкулёз:туберкулёз N-TAMIXI ; ! "туберкулёз"
рецц:рецц N-TAMIXI ; ! "похвала, хвала; восхваление; прославление; слава"
рецӏел:рецӏел N-TAMIXI ; ! "расплата, выкуп"
талихӏ:талихӏ N-TAMIXI ; ! "счастье; удача"
туснахъ:туснахъ N-TAMIXI ; ! "тюрьма"
иман:иман N-TAMIXI ; ! " вера (в бога)"
агъаз:агъаз N-TAMIXI ; ! "заботы, хлопоты"
мадар:мадар N-TAMIXI ; ! "удовлетворительное состояние; сносное  положение"
ватӏан:ватӏан N-TAMIXI ; ! "родина, отечество, отчизна; место рождения; отчий край"
ремонт:ремонт N-TAMIXI ; ! "ремонт"
махӏ:махӏ N-TAMIXI ; ! "запах; аромат"
интерес:интерес N-TAMIXI ; ! "интерес"
болжал:болжал N-TAMIXI ; ! "срок"
гӏазаб:гӏазаб N-TAMIXI ; ! "мука и муки, мучение и мучения, страдание и страдания"
партал:партал N-TAMIXI ; ! "одежда, одеяние"
хӏалуцин:хӏалуцин N-TAMIXI ; ! " напряжение сил, натуга"
литр:литр N-TAMIXI ; ! " литр"
миллилитр:миллилитр N-TAMIXI ; ! "миллилитр"
жамгӏият:жамгӏият N-TAMIXI ; ! "общество"
тӏагӏам:тӏагӏам N-TAMIXI ; ! "пища, питание, еда"
нич:нич N-TAMIXI ; ! "стыд"
жигар:жигар N-TAMIXI ; ! "энергия, сноровка; расторопность; живость; пытливость"
цӏикӏкӏин:цӏикӏкӏин N-TAMIXI ; ! " увеличение"
ихтилат:ихтилат N-TAMIXI ; ! "веселье, веселое времяпрепровождение"
нарт:нарт N-NART ; ! "керосин, нефт"
мунпагӏат:мунпагӏат N-TAMIXI ; ! "польза, выгода"
гъалмагъир:гъалмагъир N-TAMIXI ; ! "хулиганство, дебош, скандал"
къурбан:къурбан  N-TAMIXI ; ! " жертва"
цӏарагӏ:цӏарагӏ N-TAMIXI ; ! "посуда"
болмацӏ:болмацӏ N-TAMIXI ; ! "болмац"
свак:свак N-TAMIXI ; ! "усталость, утомление"
рекӏкӏ:рекӏкӏ N-TAMIXI ; ! "подвох; коварство, обман; предательство"
диабет:диабет N-TAMIXI ; ! "диабет"
грипп:грипп N-TAMIXI ; ! "грипп"
тартиб:тартиб N-TAMIXI ; ! "порядок"
правило:правил N-PRAVILO ; ! "правило"
тӏала:тӏ N-TIALA ; ! "овцы, гурт, отара, баранта"
